臺灣臺北地方法院民事判決　　　　　　　96年度訴字第2357號
原　　　告　南華投資股份有限公司
法定代理人　乙○○
訴訟代理人　莊柏林律師
被　　　告　甲○○
上列當事人間侵權行為損害賠償事件，本院於民國96年5月22日
言詞辯論終結，判決如下：
    主  文
原告之訴及其假執行之聲請均駁回。
訴訟費用由原告負擔。
    事實及理由
一、按訴狀送達後，原告不得將原訴變更或追加他訴。但請求之
    基礎事實同一者或擴張或減縮應受判決事項之聲明者，不在
    此限。民事訴訟法第255條第1項第2款、第3款定有明文。本
    件原告原起訴請求被告給付新臺幣（下同）100萬元及自94
    年11月18日起至清償日止，按年息百分之五計算之利息，嗣
    於訴訟中追加請求被告於自由時報、中國時報、聯合報登載
    如聲明所示之道歉啟示，而本件被告雖於言詞辯論時表示不
    同意，經核原告所為之追加合於前開規定，自應予准許，合
    先敘明。
二、原告方面：
　(一)原告起訴主張：緣被告係台北市大安區○○○路○段126巷1
    號萬象大廈管理委員會之前任主任委員，於民國94年11月18
    日上午10時15分許，在本院3樓第26法庭，於本院92年度再
    易字第18號再審事件審理中，基於侮辱原告之犯意，陳稱：
    「你看這個土匪不土匪？全省找不到第二家了啦」，而以「
    土匪、土匪」之言詞辱罵原告，致原告名譽受損，而原告係
    華僑回國投資之公司，商譽顯著，在法庭上公然被指「土匪
    」，嚴重損害原告公司之名譽，斟酌兩造之社會地位等一切
    情事，爰依民法第184條第1項、第195條第1項之規定，請求
    被告賠償100萬元之損害賠償金，並登報道歉等語，並聲明
    ：1.被告應給付原告100萬元及自94年11月18日起至清償日
    止，按年息5%計算之利息；2.被告應在自由時報、中國時報
    、聯合報各A第1版登載該版面1/6、內容為「本人甲○○於
    94 年11月18日上午10時15分在民事第26法庭罵南華投資股
    份有限公司土匪、土匪，願表示無限歉意，敬請諒解」之道
    歉啟事；3.願供擔保，請准宣告假執行。
　(二)對被告抗辯之陳述：
  1.被告雖引用最高法院62年度台上字第2806號判例謂原告係公
    司，不發生精神慰撫金問題，惟查，依最高法院90年度台上
    字第2109號判決意旨，法人之名譽應包括商譽及營業信用權
    在內，故對法人商譽之侵害，倘足以損其名譽及營業信用，
    僅登報道歉是否即足回復其商譽，自滋疑問。
  2.民法上名譽權之侵害，非即與刑法之誹謗罪相同，名譽有無
    受損害，應以社會上對個人評價是否貶損作為判斷之依據，
    依最高法院90年度台上字第646號判例意旨，被告以不起訴
    處分作為免責之抗辯，即非可採。
三、被告則辯稱：
  (一)被告雖曾於94年11月18日上午於本院3樓第26法庭開庭時報
    到發言，但其主要內容係陳述原告之主張如何不合理及惡劣
    行為，末了才附加質問之口氣向審判長稱：「你看這個土匪
    不土匪？全省找不到第二家了啦」等語，只是比喻，並無侮
    辱或侵害原告名譽之意圖，況原告公司當日負責人亦未在場
    ，怎可稱被告有任何侵害其商譽之行為存在？原告就被告前
    開行為曾提出刑事告訴，業經臺灣臺北地方法院檢察署認為
    被告上開言論無非係對於原告在民事訴訟中之各項主張採取
    質疑、比喻之方式表達其情緒而已，尚不及因此貶損原告公
    司之法人格及評價，而為不起訴處分，原告雖提出再議，仍
    遭臺灣高等法院檢察署以無理由駁回確定，足見被告並無任
    何損害原告之行為。
  (二)依最高法院62年度台上字第2806號判例要旨，原告乃依法組
    織之法人，無精神上之痛苦可言，自無依民法第195條第1項
    規定，請求精神慰撫金之餘地，且原告請求被告賠償100萬
    元卻未提出其商譽受損之證明，其請求即屬無據。
  (三)原告本係被告所居住之萬象大廈之建商，長期占用住戶共有
    之法定空地及屋頂突出物，被告自82年起擔任萬象大廈管理
    委員會之主任委員後，為爭取住戶之合理權利，乃聯合住戶
    林美梅等人訴請原告返還所占用之法定空地、屋頂突出物，
    嗣經最高法院以87年度台上字第235號判決原告應返還屋頂
    突出物予萬象大廈全體共有人勝訴確定，又因原告無故拒絕
    繳付萬象大廈之管理費，乃自84年起對之提起訴訟請求給付
    ，亦於94年經最高法院以94年度台上字第221號判決勝訴確
    定，原告及其代理人陳隆吉竟將不滿轉嫁於被告身上，並一
    再對被告提出莫須有之刑事訴訟，經檢察官為不起訴處分後
    ，亦一再提出再議，欲迫使被告放棄對原告爭取合法權利，
    雖蒙歷審檢察官明察而為不起訴處分，然被告十多年來飽受
    刑事上訴追煎熬，此次原告誣指被告涉犯公然侮辱罪，業經
    不起訴處分，原告仍不善罷甘休而提起本件訴訟，如此作為
    又豈是「商譽顯著」之公司應有之行徑。
  (四)並聲明：1.原告之訴及假執行之聲請均駁回；2.如受不利益
    之判決，願供擔保請准宣告免為假執行。
四、原告主張被告於94年11月18日10時15分許在臺灣臺北地方法
    院3樓第26法庭，於本院92年度再易字第18號再審事件審理
    中向審判長陳稱：「你看這個土匪不土匪？全省找不到第二
    家了啦！」等語，業據檢察官於另案偵查中指揮檢察事務官
    勘驗屬實（見95年偵字第11140號偵查卷第47頁至第49頁）
    ，且為被告所不爭，是本件所應審究者為：被告有無不法侵
    害原告名譽之故意？原告得否依民法第195條第1項之規定請
    求非財產上之損害賠償100萬元及登報道歉？經查：
  (一)按公司係依法組織之法人，其名譽遭受損害，無精神上痛苦
    之可言。登報道歉已足回復其名譽，自無依民法第195條第1
    項規定請求慰藉金之餘地（最高法院62年臺上字第2806號判
    例要旨參照），本件原告係依公司法組織之法人，參以上開
    判例要旨，其名譽縱受有損害，亦不得依民法第195條第1項
    規定請求非財產上之損害賠償。
  (二)次按，民法上名譽權之侵害非即與刑法之誹謗罪相同，名譽
    有無受損害，應以社會上對個人評價是否貶損作為判斷之依
    據（最高法院90年台上字第646號判例要旨參照）。查原告
    前曾起訴主張萬象大廈之屋頂依分管契約之約定應由原告使
    用，惟訴外人萬象大廈管理委員會將屋頂出租予和訊電信公
    司架設大哥大發射台設備使用，並收取租金，使原告受有損
    害，而依不當得利之法律關係訴請萬象大廈管理委員會返還
    所受利益，嗣經本院90年度簡上字第217號判決萬象大廈管
    理委員會應給付原告24萬元及利息確定，惟萬象大廈管理委
    員會不服而提起再審之訴，經本院90年度再易字第85號判決
    認定萬象大廈管理委員會不受上開分管契約之拘束，故駁回
    原告之訴確定，惟原告不服上開判決，乃向本院提起再審之
    訴，而由本院以92年度再易字第18號再審事件受理，嗣於上
    開再審事件審理中，萬象大廈管理委員會之法定代理人變更
    為被告，並由被告聲明承受訴訟，被告乃於94年11月18日10
    時15分許代表萬象大廈管理委員會到庭陳述意見，業經本院
    依職權調閱90年度簡上字第217號、90年度再易字第85號、9
    2年度再易字第18號民事卷宗查閱屬實，經核閱偵查中勘驗
    筆錄所載內容，被告於94年11月18日審理時係陳稱：「管理
    費從82年到現在都不繳，屋頂突出物是全體住戶來共享這個
    資源啦！到現在27年了啦，他（指原告）根本沒有付過一毛
    錢來維修，管理費從82年到現在都不繳，你（指原告）現在
    跳出來跟人家爭這個東西（指屋頂平台）是你的，你看這個
    土匪不土匪？全省找不到第二家了啦！」等語（見偵查卷第
    48頁），是以綜觀被告前後陳述之意旨，被告係陳稱原告自
    82 年起即未繳交萬象大廈之管理費，竟主張屋頂應由其使
    用收益並非合理，至於被告雖使用「土匪」等字眼，惟此僅
    係向法官比喻原告之請求不合理，實難認其有何不法侵害原
    告名譽之故意，況被告上開陳述旨在向法官表達訴訟上之意
    見，尚難認社會對原告之評價因此有何貶損，此外，原告復
    未提出其他積極事證佐證，即難認其名譽受有何損害。
五、綜上所述，原告係依法組織之法人，並無精神上痛苦之可言
    ，且被告所為上開陳述，亦無侵害原告名譽之故意，原告之
    名譽亦未受有何損害，從而，原告依據侵權行為之法律關係
    ，訴請被告賠償100萬元並登報道歉，即屬無據，自應駁回
    。又原告受敗訴判決，其假執行之聲請即失所依據，應併予
    駁回。
六、訴訟費用負擔之依據：民事訴訟法第78條。
中　　華　　民　　國　　96　　年　　6 　　月　　22　　日
                        民事第二庭    法　官　林欣蓉
以上正本係照原本作成
如對本判決上訴，須於判決送達後20日內向本院提出上訴狀
中　　華　　民　　國　　96　　年　　6 　　月　　22　　日
                          　　　　　　書記官　黃慧怡
